【裁判字號】    98,聲,736
【裁判日期】    980831
【裁判案由】    聲明異議
【裁判全文】
臺灣高等法院高雄分院刑事裁定           98年度聲字第736號
執行檢察官  臺灣高雄地方法院檢察署檢察官
異  議  人
即  受刑人  甲○○
                    （現於台灣高雄監獄服刑中）
上列異議人即受刑人因貪污治罪條例等案件，對於臺灣高雄地方
法院檢察署檢察官於中華民國98年3 月2 日之指揮執行命令聲明
異議（雄檢惟嵩94執10718字第10243號），本院裁定如下：
    主  文
臺灣高雄地方法院檢察署於民國98年3 月2 日，以雄檢惟嵩94執
10718 字第10243 號函台灣高雄監獄，「就受刑人於新台幣395
萬元範圍內，將受刑人所有保管金全額及勞作金3 分之1 部分予
以執行」之命令，除已經執行者外，於其後之執行，應自本裁定
送達於台灣高雄監獄之日起，更正為「就受刑人於新台幣395 萬
元範圍內（含已經執行部分），將受刑人所有保管金3 分之1 及
勞作金3 分之1 部分予以執行」。
    理  由
一、聲明異議意旨略以：聲明異議人因貪污治罪條例等案件，經
    最高法院94年度台上字第5463號判處有期徒刑12年，褫奪公
    權6 年；與陳福進共同所得財物新台幣（下同）395 萬元應
    予連帶追繳沒收，如全部或一部無法追繳時，應以其財產抵
    償之並確定在案。經檢察官指揮執行追繳犯罪所得，竟於民
    國98年3 月2 日，以雄檢惟嵩94執10718 字第10243 號命令
    ，函台灣高雄監獄，就聲請人於395 萬元範圍內，將聲請人
    所有保管金全額及勞作金3 分之1 部分予以執行，已經執行
    部分如未足395 萬元，應於其後每月陸續就聲明異議人之保
    管金全額及勞作金3 分之1 予以執行之，至臺灣高雄地方法
    院檢察署另發文通知免繼續執行為止；臺灣高雄監獄因而據
    以將聲明異議人於高雄監獄內之全部保管金及3 分之1 之勞
    作金共計新台幣119,715 元予以執行，並交付收據予異議人
    。惟聲明異議人雖在監服刑，亦需用錢，例如自費看牙醫，
    而且在監執行除吃飯以外其餘均需自費，檢察官未依強制執
    行法規定，酌留每個月最低生活費用，顯非適法，爰依法對
    檢察官之執行指揮聲明異議，請求臺灣高雄地方法院檢察署
    就本件關於罰金之執行，除已經執行部分外，其後執行應酌
    留聲明異議人生活所必須之費用云云。
二、按受刑人或其法定代理人或配偶，以檢察官執行之指揮為不
    當者，得向諭知該裁判之法院聲明異議；法院並應就異議之
    聲明裁定之，刑事訴訟法第484 條、第486 條分別定有明文
    。又抵償裁判之執行，應依檢察官之命令為之，並準用執行
    民事裁判之規定，刑事訴訟法第470 條第1 項前段、第471
    條第1 項定有明文。又依強制執行法第52條第1 項規定：「
    查封時，應酌留債務人及其共同生活之親屬2 個月間生活所
    必需之食物、燃料及金錢。」，是檢察官對在監受刑人執行
    抵償裁判時，自應依上開強制執行法之規定，酌留其2 個月
    間生活所必需之金錢（最高法院98年度台抗字第340 號裁定
    參照）；又有關義務人在監執行，行政執行處就欠稅及其他
    得強制執行之事件扣押其勞作金及獎勵金，在現行相關法律
    並無不得執行之特別規定下，於法並無不合。惟為顧及義務
    人在監執行之生活所需，建請扣押之額度以該項勞作金及獎
    勵金債權3 分之1 為限，並及於義務人扣押後應受及增加之
    給付。另針對特殊之個案，如家境貧困，需以勞作金及獎勵
    金貼補家用；或因罹病需購買必要之飲食，以增進本身營養
    ；或其他需額外支用勞作金及獎勵金之義務人，建請各行政
    執行處辦理扣押前，就前開所訂之額度範圍內，徵詢執行監
    獄依實際狀況再予酌減，以求妥適及符合人情，亦有法務部
    90 年8月13日（90）法矯字第001290號函可參，足認對於受
    刑人關於罰金之執行，應顧及義務人在監執行之生活所需，
    始符合法律之規定而不違背人情。
三、查聲明異議人因貪污治罪條例等案件，經最高法院94年度台
    上字第5463號判處有期徒刑12年，褫奪公權6 年；與陳福進
    共同所得財物新台幣395 萬元應予連帶追繳沒收，如全部或
    一部無法追繳時，應以其財產抵償之並確定在案。經檢察官
    指揮執行追繳犯罪所得，於民國98年3 月2 日，以雄檢惟嵩
    94執10718 字第10243 號命令，函台灣高雄監獄，就聲請人
    於395 萬元範圍內，將聲請人所有保管金全額及勞作金3 分
    之1 部分予以執行，已經執行部分如未足395 萬元，應於其
    後每月陸續就聲明異議人之保管金全額及勞作金3 分之1 予
    以執行之，至臺灣高雄地方法院檢察署另發文通知免繼續執
    行為止；臺灣高雄監獄因而據以將聲明異議人於高雄監獄內
    之全部保管金及3 分之1 之勞作金共計新台幣119,715 元予
    以執行，並交付收據予異議人等情，有台灣高等法院被告前
    案紀錄表、台灣高雄地方法院檢察署98年7 月31日雄檢惠嵩
    94執10718 字第85184 號函、台灣高雄監獄98年7 月31日高
    監總字第0980003538號函檢送之台灣高雄地方法院檢察署98
    年3 月2 日雄檢惟嵩94執10718 字第10243 號函、台灣高雄
    地方法院檢察署檢察官扣押物品處分命令各1 份附卷可稽。
    又聲明異議人自98年3 月4 日扣款後至今，其親友均無寄入
    金錢，以致無法持續代為扣繳；又聲明異議人曾於94年11月
    至97年3 月，有勞作金收入，惟自97年4 月至今無勞作金收
    入，有台灣高雄監獄98年7 月31日高監總字第0980003538號
    、98年8 月20日高監總字第0980003868號函共2 份附卷可參
    ，足認聲明異議人已無其他收入，不因僅保留3 分之2 之勞
    作金即能維持其生活所必需（據聲明異議人表示其前於監獄
    中所領之勞作金為每月40元，且自97年4 月起亦無勞作金收
    入）。本院認為依上開情形，尚不足以維持其生活所需，斟
    酌受刑人之身體狀況及其身分，認為除已經執行者以外，台
    灣高雄地方法院檢察署就其後之執行，應自本裁定送達於台
    灣高雄監獄之日起，更正為以聲明異議人所有保管金3 分之
    1 及勞作金3 分之1 部分予以執行為適當（即聲明異議人得
    保留其所有保管金3 分之2 及勞作金3 分之2 部分為其生活
    費用）。
據上論結，應依刑事訴訟法第486 條，裁定如主文。
中    華    民    國    98    年    8     月    31    日
                  刑事第五庭    審判長法  官  曾永宗
                                      法  官  王伯文
                                      法  官  任森銓
以上正本證明與原本無異。
如不服本裁定應於送達後5 日內向本院提出抗告狀。
中    華    民    國    98    年    8     月    31    日
                                      書記官  廖素珍


司法院資訊處製作；財團法人民間司法改革基金會備份。
